臺灣高等法院臺中分院民事判決
109年度上字第552號
上   訴   人  饒侑琦  

訴 訟代理 人  羅宗賢律師
被  上訴  人  盧錦秀    （張景南之承受訴訟人）

              張世澤    （張景南之承受訴訟人）

              張泰睿    （張景南之承受訴訟人）

              張恭塽    （張景南之承受訴訟人）

              張聖      （張景南之承受訴訟人）


              張鶴齡    （張景南之承受訴訟人）

              張珊蓉    （張景南之承受訴訟人）

              陳張美惠

              張元奇  
              林張悅  

              余張雪霞
              張豐年  

              張素紫  
              林佳芬  
              林慧美  
              林紀久  
              呂瑞宜  

              張煥圭  

              賴進達  

兼上12人共同
訴 訟代理 人  張譽鐘    （兼財政部國有財產署之承當訴訟人





被  上訴  人  張瑞穗  
              張益彬  
              張益欽  
              張祐菘  
兼 上5人共同  
訴 訟代理 人  張勝明  

被  上訴  人  張鴻文  


              張勝經  
              張菁雲  
上  3人共 同
訴 訟代理 人  賴彩玫    住○○市○區○○街000巷0號0樓  被  上
訴  人  張雍昌    （張勝雄之繼承人）

訴 訟代理 人  張勝經  
複  代理  人  賴彩玫  
被  上訴  人  李長青    （李熊幼之繼承人）

              李鴻生    （李熊幼之繼承人）


上  2人共 同
訴 訟代理 人  張慧如  
被  上訴  人  張騰蛟  

              張維垣    （張炳珍之承受訴訟人）


              劉福來   
              劉瑞品    （劉福釘之承受訴訟人）


              劉重岳    （劉福釘之承受訴訟人）

              劉宜珮    （劉福釘之承受訴訟人）


              劉敏雄  
              熊鎰經  
              熊進丁  




              熊進發  


              熊琪萍  
              林隆鈞  


              林博章    （現應受送達處所不明；國內公示送

              劉榮嬌  



被  上訴  人  財政部國有財產署

法 定代理 人  曾國基  
上   1    人
訴 訟代理 人  趙子賢  
複  代理  人  李俊銘  
被  上訴  人  劉昌銘  
              劉昌杰  

              林保政    （林劉美惠之承受訴訟人）




              林保邦    （林劉美惠之承受訴訟人）


                        （現應受送達處所不明；國外公示送達）
              林杏珍    （林劉美惠之承受訴訟人）

              劉淑惠  

              徐劉玉滿
              劉火煉  
              張月美  
              羅李花桂
              劉楨奇  
              劉楨忠  

              詹阿盡  

              張瀚元  
              張方瑜  

              張秉宏  

              李淑貞  

              謝碧茹  

上列當事人間請求分割共有物事件，上訴人對於民國109年8月26
日臺灣臺中地方法院107年度訴字第3916號第一審判決一部提起
上訴，並為訴之追加，本院於111年6月8日言詞辯論終結，判決
如下：
    主  文
一、原判決關於兩造共有臺中市○○區○○段0○00地號土地之分割方
    法廢棄。
二、被上訴人盧錦秀、張世澤、張泰睿、張恭塽、張聖、張鶴齡
    、張珊蓉應就被繼承人張景南所遺之臺中市○○區○○段0○00地
    號土地，應有部分各90分之6辦理繼承登記。
三、被上訴人劉瑞品、劉重岳、劉宜珮應就被繼承人劉福釘所遺
     之臺中市○○區○○段0○00地號土地，應有部分各147分之1辦
    理繼承登記。
四、被上訴人林保政、林保邦、林杏珍應就被繼承人林劉美惠所
     遺之臺中市○○區○○段0○00地號土地，應有部分各735分之1
    辦理繼承登記。　　　　　　
五、上開廢棄部分，兩造共有臺中市○○區○○段0○00地號土地，應
    分割如附圖即臺中市中正地政事務所民國110年8月3日土地
    複丈成果圖所示，其中同段8地號土地分割方法如附表二所
    示、同段11地號土地分割方法如附表三所示。
六、上開廢棄部分，第一、二審及追加之訴訴訟費用由兩造依附
    表一原應有部分比例負擔或連帶負擔。
    事實及理由
壹、程序部分：
一、按當事人死亡者，訴訟程序在有繼承人、遺產管理人或其他
    依法令應續行訴訟之人承受其訴訟以前當然停止。第168條
    至第172條及前條所定之承受訴訟人，於得為承受時，應即
    為承受之聲明。他造當事人，亦得聲明承受訴訟，民事訴訟
    法第168條、第175條分別定有明文。上訴人以下聲明承受訴
    部分，核無不合，均應准許：
（一）原被上訴人張景南於民國110年12月8日死亡，其全體繼承
      人為盧錦秀、張世澤、張泰睿、張恭塽、張聖、張鶴齡、
      張珊蓉，有張景南之除戶謄本、繼承系統表及其全體繼承
      人之戶籍謄本可查（詳本院卷㈢第335至358頁），上訴人
      已於111年3月3日具狀聲明由其全體繼承人承受訴訟（詳
      本院卷㈢第359至361頁）。
（二）原被上訴人張炳珍於109年12月22日死亡，其全體繼承人
      為鄭秀合、張曉萍、張維訓、張維垣，有張炳珍之除戶謄
      本、繼承系統表及其全體繼承人之戶籍謄本可查（詳本院
      卷㈡第19至23、159頁），鄭秀合、張曉萍、張維訓、張維
      垣已就張炳珍所遺之臺中市○○區○○段0○00地號土地（下稱
      系爭8、11地號土地）應有部分各63分之3為遺產分割，由
      張維垣取得並辦理分割繼承登記，有土地登記第一類謄本
      可稽（詳本院卷㈣第101、129頁），上訴人已於110年1月2
      5日具狀聲明由張維垣承受訴訟（詳本院卷㈡第9至17、157
      頁、卷㈢第203頁）。
（三）原被上訴人劉福釘於110年1月27日死亡，其全體繼承人為
      劉瑞品、劉重岳、劉宜珮，有劉福釘之除戶謄本、繼承系
      統表及其全體繼承人之戶籍謄本可查（詳本院卷㈡第63至7
      1頁），上訴人已於110年3月3日具狀聲明由其全體繼承人
      承受訴訟（詳本院卷㈡第61頁）。
（四）原被上訴人林劉美惠於109年10月23日死亡，其全體繼承
      人為林保政、林保邦、林杏珍，有林劉美惠之除戶謄本、
      繼承系統表及其全體繼承人之戶籍謄本可查（詳本院卷㈠
      第455至463頁），上訴人已於110年1月8日具狀聲明由其
      全體繼承人承受訴訟（詳本院卷㈠第445至453頁）。　　
二、按訴訟繫屬中為訴訟標的之法律關係，雖移轉於第三人，於
    訴訟無影響；第三人經兩造同意，得聲請代移轉之當事人承
    當訴訟，民事訴訟法第254條第1項、第2項前段定有明文。
    被上訴人財政部國有財產署就管理之系爭8地號土地應有部
    分54分之1，於110年3月18日辦理標售後，經函詢由共有人
    即被上訴人張譽鐘主張優先承買，並已於110年8月16日，以
    買賣為登記原因，辦理所有權移轉登記，有土地登記第一類
    登記謄本可稽（詳本院卷㈠第247、257頁、卷㈣第83頁），張
    譽鐘、財政部國有財產署分別於110年11月1日、同年月11日
    具狀聲請由張譽鐘就系爭8地號土地部分承當訴訟（詳本院
    卷㈢第127、149頁），並經上訴人同意（詳本院卷㈣第148頁
    ），核與上開規定相符，自應由張譽鐘代財政部國有財產署
    承當系爭8地號土地之分割共有物訴訟而列為被上訴人，財
    政部國有財產署則脫離此部分訴訟（系爭11地號土地之分割
    共有物訴訟部分，財政部國有財產署仍為被上訴人）。
三、按於第二審為訴之變更或追加，非經他造同意不得為之，但
    請求之基礎事實同一者，不在此限，民事訴訟法第446條第1
    項、第255條第1項但書第2款定有明文。又法院裁判分割共
    有物，性質上為共有人間應有部分之交換，自屬處分行為，
    以各共有人之處分權存在為前提，故提起分割共有物之訴，
    參與分割之當事人以全體共有人為限，而各共有人之應有部
    分應以土地登記簿上所記載者為準。倘於第二審言詞辯論終
    結前有共有人死亡時，其繼承人因繼承，固於登記前已取得
    不動產物權，惟非經登記不得處分其物權，則在辦畢繼承登
    記前，其繼承人仍不得以共有人身分參與共有物之分割，但
    為求訴訟經濟起見，可許原告就請求繼承登記及分割共有物
    之訴合併提起，即以一訴請求該死亡之共有人之繼承人辦理
    繼承登記，並請求該繼承人於辦理繼承登記後，與原告及其
    餘共有人分割共有之不動產（最高法院91年度台上字第832
    號判決參照）。張景南、劉福釘、林劉美惠於本院審理期間
    死亡，並分別由其繼承人繼承及承受訴訟，業如前述，惟其
    等之繼承人均尚未辦理繼承登記（詳本院卷㈣第79、85、93
    、105、111、121頁），上訴人乃追加請求被上訴人盧錦秀
    、張世澤、張泰睿、張恭塽、張聖、張鶴齡、張珊蓉應就張
    景南所遺之系爭8、11地號土地（應有部分各90分之6）；被
    上訴人劉瑞品、劉重岳、劉宜珮應就劉福釘所遺之系爭8、1
    1地號土地（應有部分各147分之1）；被上訴人林保政、林
    保邦、林杏珍應就林劉美惠所遺之系爭8、11地號土地（應
    有部分各735分之1）辦理繼承登記，此為上訴人請求分割系
    爭8、11地號土地之先行要件，應認其請求之基礎事實同一
    ，與上開規定相符，應予准許。
四、被上訴人方面，除被上訴人張騰蛟、財政部國有財產署、李
    長青、李鴻生外，其餘被上訴人經合法通知，未於本院最後
    言詞辯論期日到場，核無民事訴訟法第386條所列各款情形
    ，爰依上訴人之聲請，由其一造辯論而為判決。　　
貳、實體部分：
一、上訴人主張：系爭8、11地號土地分別為兩造所共有，各共
    有人之應有部分詳如附表一所示。系爭土地使用分區為都市
    計畫「擬定臺中市大坑風景特定區計畫」之農業區。系爭土
    地並未約定不分割之期限，亦無因物之使用目的或依法令規
    定不能分割之情形，兩造無法達成分割協議，爰依民法第82
    3條第1項規定，訴請法院分割，並主張如附圖即臺中市中正
    地政事務所110年8月3日土地複丈成果圖所示之分割方法，
    其中系爭8地號土地分割方法如附表二所示、系爭11地號土
    地分割方法如附表三所示（原審判決同段4、7、9地號土地
    應予變價分割，兩造均未上訴，未繫屬本院者，不予贅述）
    。
二、被上訴人抗辯：
（一）被上訴人張騰蛟、財政部國有財產署、李長青、李鴻生均
      同意上訴人所提之分割方法。
（二）被上訴人陳張美惠、張元奇、林張悅、余張雪霞、張豐年
      、張素紫、林佳芬、林慧美、林紀久、呂瑞宜、張煥圭、
      賴進達、張譽鐘、張瑞穗、張益彬、張益欽、張祐菘、張
      勝明、張月美、張勝經、張菁雲、張鴻文、張雍昌未於本
      院最後言詞辯論期日到庭，惟據其等之前曾到庭表示均同
      意上訴人所提之分割方法。
（三）其餘被上訴人經合法通知，未於本院最後言詞辯論期日到
      場，亦未提出書狀作任何聲明或陳述。
三、原審判決兩造共有之系爭8、11地號土地，應予變價分割，
    所得價金由兩造按附表一所示應有部分比例分配。上訴人不
    服提起上訴，並為訴之追加，兩造聲明如下：
（一）上訴及追加之訴聲明：㈠原判決關於兩造共有系爭8、11地
      號土地之分割方法廢棄。㈡被上訴人盧錦秀、張世澤、張
      泰睿、張恭塽、張聖、張鶴齡、張珊蓉應就張景南所遺之
      系爭8、11地號土地，應有部分各90分之6辦理繼承登記。
      ㈢被上訴人劉瑞品、劉重岳、劉宜珮應就劉福釘所遺之系
      爭8、11地號土地，應有部分各147分之1辦理繼承登記。㈣
      被上訴人林保政、林保邦、林杏珍應就林劉美惠所遺之系
      爭8、11地號土地，應有部分各735分之1辦理繼承登記。㈤
      上開廢棄部分，兩造共有系爭8、11地號土地，應分割如
      附圖所示，其中系爭8地號土地分割方法如附表二所示、
      系爭11地號土地分割方法如附表三所示。
（二）答辯聲明：被上訴人張騰蛟、財政部國有財產署、李長青
      、李鴻生、陳張美惠、張元奇、林張悅、余張雪霞、張豐
      年、張素紫、林佳芬、林慧美、林紀久、呂瑞宜、張煥圭
      、賴進達、張譽鐘、張瑞穗、張益彬、張益欽、張祐菘、
      張勝明、張月美、張勝經、張菁雲、張鴻文、張雍昌均同
      意上訴人所提之分割方法。
四、本院之判斷：
（一）上訴人起訴請求分割系爭8、11地號土地，原共有人張景
      南、劉福釘、林劉美惠於訴訟繫屬中死亡，張景南之繼承
      人盧錦秀、張世澤、張泰睿、張恭塽、張聖、張鶴齡、張
      珊蓉；劉福釘之繼承人劉瑞品、劉重岳、劉宜珮；林劉美
      惠之繼承人林保政、林保邦、林杏珍迄今均未辦理繼承登
      記等情，業如前述，因分割共有物係處分行為，依民法第
      759條規定，於其等為繼承登記以前，不得分割共有物，
      上訴人為分割共有之系爭8、11地號土地，乃追加請求被
      上訴人盧錦秀、張世澤、張泰睿、張恭塽、張聖、張鶴齡
      、張珊蓉應就張景南所遺之系爭8、11地號土地，應有部
      分各90分之6；被上訴人劉瑞品、劉重岳、劉宜珮應就劉
      福釘所遺之系爭8、11地號土地，應有部分各147分之1；
      被上訴人林保政、林保邦、林杏珍應就林劉美惠所遺之系
      爭8、11地號土地，應有部分各735分之1，辦理繼承登記
      ，核屬有據，應予准許。
（二）按各共有人，除法令另有規定外，得隨時請求分割共有物
      。但因物之使用目的不能分割或契約訂有不分割之期限者
      ，不在此限，民法第823條第1項定有明文。系爭8、11地
      號土地為兩造所共有，使用分區均為都市計畫「擬定臺中
      市大坑風景特定區計畫案」之農業區，各共有人之應有部
      分詳如附表一所示，有臺中市政府都市計畫土地使用分區
      （或公共設施用地）證明書、土地登記第一類謄本可稽（
      詳原審卷㈡第260頁，本院卷㈣第79至131頁），兩造並未約
      定不分割之期限，亦無因物之使用目的，或依法令規定不
      能分割之情形，兩造既就分割方法無法達成協議，上訴人
      請求分割系爭8、11地號土地，於法有據，應予准許。
（三）按分割共有物，究以原物分割或變價分配其價金，法院固
      有自由裁量之權，不受共有人主張之拘束，但仍應斟酌當
      事人之聲明，共有物之性質、經濟效用及全體共有人利益
      等，公平裁量。必於原物分配有困難者，始予變賣，以價
      金分配於各共有人，如法院僅因應有部分所占比例不多或
      甚少之共有人，依其應有部分無法分得足供建築用或其他
      使用之面積，即將共有土地變價分割，不顧原可按其應有
      部分使用土地之其他共有人利益，尤其此等共有人對共有
      物在感情上或生活上有密不可分之依存關係，則其所定之
      分割方法，是否適當，有無符合公平原則，即值推求（最
      高法院98年度台上字第2058號判決參照）。又分割共有物
      ，以消滅共有關係為目的，法院以原物為分配時，除部分
      共有人仍願維持共有關係，或因共有人之利益或其他必要
      維持共有之情形外，應將土地分配於各共有人單獨所有，
      此觀民法第824條第4項規定自明（最高法院107年度台上
      字第282號判決參照）。準此，法院為共有物之分割，應
      審酌共有人之應有部分比例，各共有人之意願，各共有人
      間有無符合公平之原則，及整體共有人之經濟利益等因素
      為通盤之考量，以求得最合理之分割方法。經查：
　　㈠系爭8地號土地面積為1815.50平方公尺，現況有1條南北向
      鋪設之柏油道路穿越該土地，道路兩旁為平坦之竹林，進
      入竹林內有1間破舊工作物，再往內走即有溝渠及向上之
      陡坡；系爭11地號土地面積為2萬8055.30平方公尺，現況
      為雜木林、多數為陡坡，坡度約45度至60度，無道路可通
      行入內等情，有原審勘驗筆錄、圖根點圖、土地現場照片
      （即原審卷㈡照片編號14、26至30、43至70、111至116號
      ）及臺中市中正地政事務所109年3月3日土地複丈成果圖
      在卷可稽（詳原審卷㈡第376至384、391、397至399、406
      至419、440至442、452頁），並有兩造提出之航照影像圖
      、地籍圖謄本、系爭8、11地號土地勘查資料可參（詳原
      審卷㈡第154至156、266至291、322、342至344頁）。又系
      爭8、11地號土地屬都市計畫「臺中市大坑風景特定區」
      之農業區，應依都市計畫土地使用分區管制要點規定使用
      ，系爭8地號土地二級坡占百分之25、三級坡占百分之75
      ，系爭11地號土地二級坡占百分之4.35、三級坡占百分之
      13、四級坡占百分之20.3、五級坡占百分之58、六級坡占
      百分之4.35，均為宜農牧地、不位於土石流潛勢溪流範圍
      、不位於水庫集水區、特定水土保持區範圍，目前均無建
      造執照套繪登錄資料，於土地分割時，並無限制規定或注
      意事項等情，有臺中市政府都市發展局108年11月15日中
      市都建字第0000000000號函、臺中市政府水利局109年6月
      1日中市水保管字第0000000000號函暨山坡地資訊查詢結
      果在卷可查（詳原審卷㈡第334至335頁、卷㈢第43至47頁）
      。堪認系爭8、11地號土地雖非平坦而多為陡坡之地形，
      然並無不能為原物分割或原物分割顯有困難之情形。
　　㈡系爭8、11地號土地依上訴人所提如附圖所示之分割方法，
      及各共有人按附表二、三所示之分配位置及面積分割後，
      各共有人均可按其分割前原應有部分之面積受分配，且分
      得之土地地形大致方正完整，有利於土地利用，以發揮土
      地之經濟效用。又因系爭8、11地號土地現況，除有上開
      南北向之柏油道路，位於系爭8地號土地上外，並無其他
      對外之聯絡道路，為使分割後之各共有人土地有可對外通
      行之聯絡道路使用，日後有開設如附圖編號B-17、A-11所
      示保留道路之必要，並由兩造按分割前原應有部分比例維
      持共有。且分割後多數共有人之土地均有臨接編號B-17、
      A-11所示之保留道路；至未能臨接該保留道路如附圖編號
      A-3、A2-1所示之土地部分，亦可藉由系爭8地號土地現有
      南北向之柏油道路通行至該東西向編號A-11之保留道路或
      其他聯外道路，而無交通不利或形成袋地的情形，符合經
      濟及公平原則。再上訴人所提上開分割方法，並無違反臺
      中市大坑風景區開發許可審查要點、都市計畫土地使用分
      區管制要點、水土保持法及山坡地保育利用條例之規定，
      僅因系爭8、11地號土地位屬山坡地範圍，後續擬開設道
      路作為分割後各土地之聯外通路使用部分，應依水土保持
      法第12條規定及水土保持審核監督辦法第6條規定辦理，
      有臺中市政府都市發展局110年10月12日中市都計字第000
      0000000號函、臺中市政府水利局110年10月28日中市水保
      管字第0000000000號可佐（詳本院卷㈢第53至54、125至12
      6頁），是系爭8、11地號土地，按上訴人所提分割方法為
      原物分割，並無抵觸相關法令規定，及使用上之限制。此
      外，對於上訴人所提上開分割方法，及因部分共有人間彼
      此具有親戚關系，或因持有面積過少，避免土地過於細分
      不利於土地有效利用，而於分割後仍有於部分土地維持共
      有狀態之必要，經被上訴人張騰蛟、財政部國有財產署、
      李長青、李鴻生、陳張美惠、張元奇、林張悅、余張雪霞
      、張豐年、張素紫、林佳芬、林慧美、林紀久、呂瑞宜、
      張煥圭、賴進達、張譽鐘、張瑞穗、張益彬、張益欽、張
      祐菘、張勝明、張月美、張勝經、張菁雲、張鴻文、張雍
      昌到庭均表示同意上訴人所提出之分割方法，業如前述，
      而未到庭之其餘被上訴人，經本院將上訴人於111年6月30
      日提出民事準備七狀暨附圖九、附表九之分割方法（詳本
      院卷㈡第305至311頁）送達其等收受後，迄至本院言詞辯
      論終結前，其等皆無具狀或到庭為任何爭執，堪認全體共
      有人對分割後部分土地維持共有，亦無意見。
　　㈢綜上，本院斟酌上情及各共有人之意願，以及共有土地整
      體開發利用及經濟效益，並兼顧各共有人之最佳利益及公
      平原則，認為上訴人所提如附圖、附表二、三所示之分割
      方法，應為適當。又上開分割方法，各共有人分得之土地
      面積，均可按其分割前原應有部分面積受分配，且各共有
      人所分得的土地尚屬方正，並有預留對外聯絡道路，上訴
      人及被上訴人張騰蛟、張瑞穗、張譽鐘、張勝明、張益彬
      、張益欽、張祐菘、陳張美惠、張元奇、林張悅、余張雪
      霞、張豐年、張素紫、林佳芬、林慧美、林紀久、呂瑞宜
      、張煥圭、賴進達、財政部國有財產署、張勝經、張菁雲
      、張月美、張鴻文、李長青、李鴻生到庭均表示同意不再
      就分割後之土地主張鑑價補償（詳本院卷㈡第53至54、226
      至227、498至499頁、卷㈢第394至395頁），本院認為依上
      開分割方法，尚無因共有人分得土地之位置、臨預留道路
      等條件不同，致其價值顯不相當之情事，自無就分割後之
      土地再以金錢補償之必要，附此說明。
（四）按應有部分有抵押權者，其權利不因共有物分割受影響；
      權利人經告知訴訟而未參加者，其權利移存於抵押人所分
      得之部分，民法第824條之1第2項第3款定有明文。系爭8
      、11地號土地之共有人張瑞穗就其應有部分設定抵押權予
      訴外人即抵押權人張水隆，有臺中市中正地政事務所108
      年2月14日中正地所一字第0000000000號函暨抵押權登記
      申請書、土地登記第一類謄本在卷可查（詳原審卷㈠第461
      至471頁，本院卷㈢第279、331至333頁）。惟張水隆經本
      院為訴訟告知並到庭後，已表示不參加訴訟，並同意上訴
      人所提之分割方法，及不主張鑑價補償（詳本院卷㈡第223
      、494頁），則系爭8、11地號土地分割後，依修正後民法
      第824條之1第2項規定，其抵押權應移存於張瑞穗分得土
      地，且此乃法令直接明定之效力，無庸諭知於主文，一併
      陳明。　　　
五、綜上所述，被上訴人盧錦秀、張世澤、張泰睿、張恭塽、張
    聖、張鶴齡、張珊蓉應就張景南所遺之系爭8、11地號土地
    ，應有部分各90分之6；被上訴人劉瑞品、劉重岳、劉宜珮
    應就劉福釘所遺之系爭8、11地號土地，應有部分各147分之
    1；被上訴人林保政、林保邦、林杏珍應就林劉美惠所遺之
    系爭8、11地號土地，應有部分各735分之1，辦理繼承登記
    ，兩造共有系爭8、11地號土地，應分割如附圖所示，其中
    系爭8地號土地分割方法如附表二所示、系爭11地號土地分
    割方法如附表三所示。上訴人於本院追加之訴為有理由，應
    予准許，而原審判決就系爭8、11地號土地所為變價分割之
    方法，既有未洽，自應廢棄改判，上訴人就原審判決此部分
    聲明不服，為有理由，爰予以廢棄改判如主文第5項所示。
    又因共有物分割涉訟，由敗訴當事人負擔訴訟費用顯失公平
    者，法院得酌量情形，命勝訴之當事人負擔其一部，民事訴
    訟法第80條之1定有明文，本件係因分割共有物事件涉訟，
    兩造之行為，均可認係按當時之訴訟程度為伸張或防禦權利
    所必要，故諭知第一、二審（含追加之訴）訴訟費用，由兩
    造依附表一所示原應有部分比例負擔或連帶負擔。
六、本件事證已臻明確，兩造其餘攻擊防禦方法，經審酌後認對
    於判決結果不生影響，故無逐一論列之必要，併此敘明。
七、據上論結，本件追加之訴及上訴均有理由，爰判決如主文。
中　　華　　民　　國　　111 　年　　6 　　月　　29　　日
                民事第二庭  審判長法　官  楊國精
　　　　　　　　　　　      　　　法　官  李立傑 
　　　　　　　　　　　      　　　法　官  陳得利
正本係照原本作成。
如不服本判決，應於收受送達後二十日內向本院提出上訴書狀，
其未表明上訴理由者，應於提出上訴後二十日內向本院補提理由
書狀（均須按他造當事人之人數附繕本）。因疫情而遲誤不變期
間，得向法院聲請回復原狀。
上訴時應提出委任律師或具有律師資格之人之委任狀。委任有律
師資格者，另應附具律師資格證書及釋明委任人與受任人有民事
訴訟法第四百六十六條之一第一項但書或第二項所定關係之釋明
文書影本。如委任律師提起上訴者，應一併繳納上訴裁判費。

                                  書記官  王譽澄
　　　　　　　　　　　　　　　　　
中　　華　　民　　國　　111 　年　　6 　　月　　29　　日

附表一：共有人分割前原應有部分比例及訴訟費用負擔
土地坐落：臺中市北屯區大學段     編號  共有人姓名      8地號     11地號  備       註   應有部分及訴訟費用負擔比例 應有部分及訴訟費用負擔比例  1 饒侑琦 90分之6 90分之6  2 張瑞穗 9分之1 9分之1  3 張勝明 54分之1 54分之1  4 張月美 27分之1 27分之1  5 張益彬 27分之1 27分之1  6 張益欽 27分之1 27分之1  7 張祐菘 27分之1 27分之1  8 張鴻文 -------------- 135分之1  9 張雍昌 27分之1 135分之1  10 張勝經 -------------- 135分之1  11 張菁雲 -------------- 135分之1  12 謝碧茹 -------------- 135分之1  13 張炳珍（即張維垣） 63分之3 63分之3  14 賴進達 63分之3 63分之3  15 張豐年 63分之2 63分之2  16 張素紫 63分之1 63分之1  17 陳張美惠 63分之3 63分之3  18 張元奇 147分之1 147分之1  19 張譽鐘 2646分之67 147分之1  20 林張悅 147分之1 147分之1  21 余張雪霞 147分之1 147分之1  22 林佳芬 4410分之6 4410分之6  23 林慧美 4410分之6 4410分之6  24 林紀久 4410分之6 4410分之6  25 呂瑞宜 147分之1 147分之1  26 張煥圭 147分之1 147分之1  27 李長青 126分之1 126分之1  28 李鴻生 126分之1 126分之1  29 張景南(即盧錦秀、張 世澤、張泰 睿、張恭塽 、張聖、張 鶴齡、張珊 蓉） 90分之6 90分之6 訴訟費用連帶 負擔        30 張騰蛟 90分之6 90分之6  31 劉榮嬌 90分之6 90分之6  32 詹阿盡 360分之6 360分之6  33 張瀚元 360分之6 360分之6  34 張方瑜 360分之6 360分之6  35 張秉宏 360分之6 360分之6  36 劉福來 147分之1 147分之1  37 劉福釘(即劉瑞品、劉重岳、劉宜珮) 147分之1 147分之1 訴訟費用連帶負擔 38 劉敏雄 147分之1 --------------  39 李淑貞 -------------- 147分之1  40 熊進丁 189分之1 189分之1  41 熊進發 189分之1 189分之1  42 熊琪萍 189分之1 189分之1  43 林隆鈞 4410分之6 4410分之6  44 林博章 4410分之6 4410分之6  45 劉昌銘 735分之1 735分之1  46 劉昌杰 735分之1 735分之1  47 林劉美惠（ 即林保政、林保邦、林杏珍） 735分之1 735分之1 訴訟費用連帶負擔 48 劉淑惠 735分之1 735分之1  49 徐劉玉滿 735分之1 735分之1  50 劉火煉 147分之1 147分之1  51 羅李花桂 147分之1 147分之1  52 劉楨奇 294分之1 294分之1  53 劉楨忠 294分之1 294分之1  54 熊鎰經 63分之1 63分之1  55 財政部國有財產署 -------------- 54分之1  

附表二：系爭8地號土地（面積：1815.50平方公尺）分割後之分
配位置及面積
編號 共有人姓名    應有部分 分得之土地(位置編號)  面    積(平方公尺) 備       註 1 饒侑琦 1分之1 Ａ-7 110.70  2 張瑞穗 17分之6 Ａ-9 522.82 維持分別共有 3 張勝明 17分之1    4 張月美 17分之2    5 張益彬 17分之2    6 張益欽 17分之2    7 張祐菘 17分之2    8 張雍昌 17分之2    9 張炳珍（即張維垣） 1分之1 Ａ-8 79.08  10 賴進達 1分之1 Ａ-6 79.08  11 張豐年 3分之2 Ａ-3 79.08 維持分別共有 12 張素紫 3分之1    13 陳張美惠 1分之1 Ａ-5 79.08  14 張元奇 33分之5 Ａ-4 74.58 維持分別共有 15 張譽鐘 33分之5    16 林張悅 33分之5    17 余張雪霞 33分之5    18 林佳芬 33分之1    19 林慧美 33分之1    20 林紀久 33分之1    21 呂瑞宜 33分之5    22 張煥圭 33分之5    23 李長青 2分之1 Ａ-10 26.36 維持分別共有 24 李鴻生 2分之1    25 張景南(應由盧錦秀、張世澤、張泰睿、張恭塽、張聖、張鶴齡、張珊蓉就張景南所遺土地之所有權應有部分辦理繼承登記後再辦理分割登記） 96分之24（公同共有） Ａ-1 442.85 維持分別共有 26 張騰蛟 96分之24    27 劉榮嬌 96分之24    28 詹阿盡 96分之6    29 張瀚元 96分之6    30 張方瑜 96分之6    31 張秉宏 96分之6    32 劉福來 1086分之90 Ａ-2 136.35 維持分別共有 33 劉福釘（應 由劉瑞品、劉重岳、劉宜珮就劉福釘所遺土地之所有權應有部分辦理繼承登記後再辦理分割登記） 1086分之90（公同共有）    34 劉敏雄 1086分之90    35 熊進丁 1086分之70    36 熊進發 1086分之70    37 熊琪萍 1086分之70    38 林隆鈞 1086分之18    39 林博章 1086分之18    40 劉昌銘 1086分之18    41 劉昌杰 1086分之18    42 林劉美惠（ 應由林保政 、林保邦、林杏珍就林劉美惠所遺土地之所有權應有部分辦理繼承登記後再辦理分割登記） 1086分之18（公同共有）    43 劉淑惠 1086分之18    44 徐劉玉滿 1086分之18    45 劉火煉 1086分之90    46 羅李花桂 1086分之90    47 劉楨奇 1086分之45    48 劉楨忠 1086分之45    49 熊鎰經 1086分之210    50 張譽鐘（即財政部國有財產署之承當訴訟人) 1分之1 Ａ-2-1 30.75  51 上開編號1至50號 參附表一「8地號」欄所示各共有人應有部分比例 Ａ-11 154.77 維持分別共有 

附表三：系爭11地號土地（面積：2萬8055.30平方公尺）分割後
之分配位置及面積
編號 共有人姓名     應有部分 分得之土地(位置編號)  面    積(平方公尺) 備       註 1 饒侑琦 1分之1 Ｂ-11 1818.36  2 張瑞穗 1分之1 Ｂ-4 3030.61  3 張勝明 1分之1 Ｂ-2 505.10  4 張月美 1分之1 Ｂ-3 1010.21  5 張益彬 1分之1 Ｂ-5 1010.21  6 張益欽 1分之1 Ｂ-6 1010.21  7 張祐菘 1分之1 Ｂ-7 1010.21  8 張鴻文 5分之1 Ｂ-1 1010.20 維持分別共有 9 張雍昌 5分之1    10 張勝經 5分之1    11 張菁雲 5分之1    12 謝碧茹 5分之1    13 張炳珍（即張維垣） 1分之1 Ｂ-8 1298.83  14 賴進達 1分之1 Ｂ-12 1298.83  15 張豐年 3分之2 Ｂ-13 1298.82 維持分別共有 16 張素紫 3分之1    17 陳張美惠 1分之1 Ｂ-14 1298.83  18 張元奇 122461分之18555 Ｂ-15 1224.61 維持分別共有 19 張譽鐘 122461分之18555    20 林張悅 122461分之18555    21 余張雪霞 122461分之18555    22 林佳芬 122461分之3711    23 林慧美 122461分之3711    24 林紀久 122461分之3711    25 呂瑞宜 122461分之18554    26 張煥圭 122461分之18554    27 李長青 2分之1 Ｂ-10 432.94 維持分別共有 28 李鴻生 2分之1    29 張景南(應由盧錦秀、張世澤、張泰睿、張恭塽、張聖、張鶴齡、張珊蓉就張景南所遺土地之所有權應有部分辦理繼承登記後再辦理分割登記） 1分之1（公同共有） Ｂ-9-2 1818.36  30 張騰蛟 1分之1 Ｂ-9 1818.36  31 劉榮嬌 1分之1 Ｂ-9-1 1818.36  32 詹阿盡 4分之1 Ｂ-9-3 1818.36 維持分別共有 33 張瀚元 4分之1    34 張方瑜 4分之1    35 張秉宏 4分之1    36 劉福來 223891分之18555 Ｂ-16 2238.91 維持分別共有 37 劉福釘（應 由劉瑞品、劉重岳、劉宜珮就劉福釘所遺土地之所有權應有部分辦理繼承登記後再辦理分割登記） 223891分之18554（公同共有）    38 李淑貞 223891分之18554    39 熊進丁 223891分之14431    40 熊進發 223891分之14431    41 熊琪萍 223891分之14431    42 林隆鈞 223891分之3711    43 林博章 223891分之3711    44 劉昌銘 223891分之3711    45 劉昌杰 223891分之3711    46 林劉美惠（ 應由林保政 、林保邦、林杏珍就林劉美惠所遺土地之所有權應有部分辦理繼承登記後再辦理分割登記） 223891分之3711（公同共有）    47 劉淑惠 223891分之3711    48 徐劉玉滿 223891分之3711    49 劉火煉 223891分之18554    50 羅李花桂 223891分之18554    51 劉楨奇 223891分之9278    52 劉楨忠 223891分之9278    53 熊鎰經 223891分之43294    54 財政部國有財產署 1分之1 Ｂ-1-1 505.10  55 上開編號1至54號 參附表一「11地號」欄所示各共有人應有部分比例 Ｂ-17 779.88 維持分別共有